【裁判字號】    90,上訴,1227
【裁判日期】    900821
【裁判案由】    違反槍砲彈藥刀械管制條例等
【裁判全文】
臺灣高等法院臺中分院刑事判決                    九十年度上訴字第一二二七號
    上  訴  人
    即  被  告  甲○○
右上訴人，因被告違反槍砲彈藥刀械管制條例等案件，不服臺灣南投地方法院八十九
年度訴字第三三八號，中華民國九十年五月二十九日第一審判決（起訴案號：臺灣南
投地方法院檢察署八十九年度偵字第二三○九號、第二三二○號），提起上訴，本院
判決如左：
    主  文
原判決關於甲○○違反槍砲彈藥刀械管制條例暨定執行刑部分均撤銷。
甲○○共同連續未經許可，持有可發射子彈具有殺傷力之改造槍枝，處有期徒刑壹年
肆月，併科罰金新台幣參萬元，罰金部分如易服勞役，以銀元參佰元即新台幣玖佰元
折算壹日。扣案之改造手槍貳支（槍枝管制編號：0000000000號，含彈匣
貳個。槍枝管制編號：0000000000號，含彈匣壹個）、子彈陸顆均沒收。
其他上訴駁回。
本判決第二項所處之刑，與上訴駁回即對於公務員依法執行職務時，施強暴，所處有
期徒刑參月，應執行有期徒刑壹年伍月，併科罰金新台幣參萬元，罰金部分如易服勞
役，以銀元參佰元即新台幣玖佰元折算壹日。扣案之改造手槍貳支（槍枝管制編號：
0000000000號，含彈匣貳個。槍枝管制編號：0000000000號，
含彈匣壹個）、子彈陸顆均沒收。
    事  實
一、甲○○曾於民國八十四年間，因賭博、強盜、違反槍砲彈藥刀械管制條例、侵占
    等罪，經臺灣彰化地方法院、臺灣臺中地方法院及本院，先後判決有期徒刑六月
    、八年六月、四月、三月確定，經與軍法案件無故離去職罪刑，定應執行刑為有
    期徒刑九年二月，於八十九年一月間假釋出獄，指揮書執行完畢日期為九十二年
    十二月二十日（不構成累犯），猶不知悔改。（一）甲○○與呂建明（經原審判
    決有期徒刑二年，已確定）基於共同未經許可，持有改造槍彈之共同犯意，並基
    於概括犯意，先由呂建明於八十九年六月中旬某日，在彰化縣溪州鄉某處所，未
    經許可，自年籍姓名均不詳綽號「黑仔」之成年男子處，取得可發射子彈具有殺
    傷力之八厘米改造手槍乙支（含彈匣二個，槍枝管制編號：000000000
    0號）及可供該改造手槍使用，可擊發具有殺傷力之土造子彈八顆（另外一顆已
    經呂建明試射，不具殺傷力，另外二顆經呂建明試射因無法擊發而拋棄，無從鑑
    認是否具有殺傷力）而持有之，之後並與甲○○基於共同持有該改造手槍土造子
    彈之犯意聯絡，於同年六月中旬某日，二人共同持該改造手槍土造子彈，至南投
    縣南投市南崗工業區某處試射一次。呂建明復承前之概括犯意，於八十九年六月
    二十六日，在彰化縣溪州鄉某處，未經許可，自年籍姓名均不詳綽號「黑仔」之
    成年男子處，取得可發射子彈具有殺傷力之改造貝瑞塔手槍乙支（含彈匣一個，
    槍枝管制編號：0000000000號）及可供該改造手槍使用，可擊發具有
    殺傷力之土造子彈二顆，而持有之，甲○○承前之犯意於八十九年六月二十九日
    下午駕車搭載呂建明時，與呂建明共同未經許可，持有此把改造手槍土造子彈。
    （二）嗣於八十九年六月二十九日下午七時許，甲○○駕駛牌照號碼Ｗ九─五○
    五六號自用小客車，搭載呂建明在旁，行經南投市○○路○段二五八巷康壽橋上
    ，因行跡可疑，經依法執行職務之警員張煒稼、陳俊堯出示證件，示意其停車受
    檢，甲○○竟基於妨害公務之故意，明知警員陳永受站在該自用小客車後方警戒
    ，甲○○猶駕車橫衝直撞，而當場施強暴，幸陳永受閃躲得宜，始未遭撞及，陳
    永受、張煒稼、陳俊堯隨即開槍示警，甲○○始停車受檢，經警搜索上開自用小
    客車，扣得前開具有殺傷力之改造手槍二支（含彈匣三個）、具有殺傷力之土造
    子彈十顆（經鑑驗試射四顆，該四顆已不具有殺傷力）等物。
二、案經南投縣警察局南投分局報請臺灣南投地方法院檢察署檢察官偵查起訴。
    理  由
一、訊據上訴人即被告（下稱被告）甲○○，固坦承有於前揭時地，與呂建明共同持
    改造槍彈前往南投工業區某處試射，且經警攔檢時與警察有爭執，而被查獲上開
    槍彈之情事，惟矢口否認有上開違反槍砲彈藥刀械管制條例、妨害公務之犯行，
    並先後於原審及本院辯稱其不知該改造槍彈係可發射子彈具有殺傷力，且其不知
    該試射行為即係持有槍彈。其當時不知車內有槍彈，警察穿便服，且拿槍出來，
    以為是呂建明之仇人，並未對警察施暴，應無妨害公務之犯行云云。惟查：
(一)被告於案發之警訊時供稱「呂建明是將槍枝擺放在該部自小客車的駕駛座下方，
    以黑色的皮包裝著這兩把槍及子彈‧‧‧另一個黑色皮包是裝著海洛因」、「他
    說見面再說，他便以Ｗ九─五○五六號載我來南投工業區的山上去試射黑色八厘
    米的手槍三發‧‧‧第四次是在八十九年六月二十一日，我們又駕車回南投，至
    第三次地點，持黑色八厘米的手槍試射一發」云云，而同案被告呂建明警訊時卻
    供稱「甲○○在上我之自小客車時，手拿有小提袋，我不知道內裝什麼，在上我
    之自小客欲駕駛車輛時，即順勢置放在駕駛座下」、「至於槍械及子彈，我不知
    道是何人所有，但我想應是甲○○手提小提袋內裝的物品，因為在其上車時，我
    曾詢問，他只回答說是『好東西』」云云（參見二三○九號偵查卷二一、二二頁
    ，二七頁），可見兩人所供已有不符。嗣解送偵查中，被告甲○○供稱「槍放在
    駕駛座椅子下，之前我並不知椅子下方有槍，我們由臺中往南投到中途，呂建明
    要我開車，直到查獲時才知椅子下有槍」、「看過八厘米的槍二次‧‧‧六月二
    十一日是第二次看到，之間晚上有到山上試射，二次試射都是車開到山上就開（
    槍）」、「沒有看過貝瑞塔的槍」、「那有可能車上的東西都是我的，我都沒有
    碰過」云云（參見同上卷四六、四七頁），同案被告呂建明（因受槍傷，至七月
    三日解送）則供稱「槍的部分警訊筆錄不實在」、「要拿把黑色的槍去西螺，金
    的是甲○○的，要拿槍去給『黑仔』，他住西螺市場邊，他說他要還我錢，我要
    拿槍去還他，因之前他向我借錢」、「金色的槍是甲○○的」、「袋子是我的」
    、「他上車說他要開 (車)，槍放我袋子」、「我只有黑色槍內的二顆子彈」、
    「六月二十一日沒有再至山上打過一次」、「我沒打，是他試射」云云（參見二
    三二○號偵查卷五十至五二頁），可見同案被告呂建明先後所供，並非一致。經
    檢察官提訊二人先後對質兩次。
(二)被告甲○○於八十九年七月十九日偵查中供稱「查扣證物不是我的，我上車時那
    些東西就有了，槍放在駕駛座下面找出來的，其他東西在駕駛座旁的坐位找到」
    、「他叫我快一點跑，我就倒車，因為前面有三個人拿槍」、「有去試射二次，
    第二次是八十九年六月二十八日晚上七點左古，是拿八厘米手槍」、「那支是呂
    建明的」、「第一次試射是八十九年六月二十一日晚上十點多」、「去試射二次
    」云云，同案被告呂建明則供稱「另一支金色的是我於六月中旬去西螺以一萬五
    千元，向黑仔買的」、「買槍放在身邊防身」、「買來二、三天後拿去南投工業
    區試射，與甲○○」、「看能否射擊」、「查扣的證物均是我的」、「甲○○好
    像不知道車上有那些證物」、「我有叫甲○○快跑，我向他說，前面的人可能是
    刑事組人員，我叫他跑，甲○○就橫衝直撞」云云，經檢察官再改期，同案被告
    呂建明供稱「是八十九年六月二十一日那次，那次是甲○○開槍的」、「金色那
    支槍」、「黑色那支是我被查獲前三、四日才從西螺，向黑仔拿回來，所以試射
    是金色那支」、「黑色那支甲○○沒有拿過」、「被查獲那天，甲○○知道車上
    有槍」、「槍我裝在皮包內，放在駕駛座踏板上，他開車時，有踼到皮包，他問
    我那是什麼，我說是槍，他沒說什麼」、「甲○○有試射過」、「金色的槍是六
    月中旬拿的，那時拿十一顆子彈給我‧‧‧另黑色的槍是六月二十六日在溪州拿
    給我的，那時拿二顆子彈給我」、「彈夾三個是黑仔在溪州拿給我的」云云，被
    告甲○○則供稱「有試射一次，是八十九年六月中旬，那是警訊說的第一次去試
    射，我開一槍，是金色那支」、「沒有拿過黑色那支槍」、「我不知道車上有槍
    」、「我有踼到皮包，我問呂建明那是什麼東西，呂建明回答時，我沒聽清楚」
    云云（參見二三○九號偵查卷五八至六四頁，六八至七十頁，八十頁，九一頁）
    ，是依被告及同案被告呂建明，先後上開所供，佐以槍彈係在被告駕駛中之駕駛
    座下方所查獲，被告二人亦有先前試射之情節，參酌同案被告呂建明於原審所供
    被告甲○○應知情云云（參見原審卷九二、一四八頁），則被告甲○○於原審及
    本院辯稱其當時不知悉車上有槍彈云云，顯難採信。又依上所述，被告共同持有
    該槍彈之行為，已甚明確，被告於本院聲請傳喚呂建明作證，經本院傳喚後，未
    據伊出庭應訊，惟已無礙上情之認定，併此敘明。
(三)又上開扣案之改造手槍及土造子彈，經送請內政部警政署刑事警察局鑑定之結果
    ，認為：一、送鑑貝瑞塔手槍一支（槍枝管制編號：0000000000號）
    ，係以仿P.BERETTA 廠半自動手槍製造之金屬玩具槍（ＦＳ─九七○八型）換裝
    車通之金屬槍管改造完成，其擊發機械正常，具發射子彈功能，認具殺傷力。二
    、送鑑八厘米手槍一支（槍枝管制編號：0000000000號），認係以仿
    WAIther 廠半自動手槍製造之金屬玩具槍（ＦＳ─九六○七型）換裝車通之金屬
    槍管改造而成，其擊發機械正常，具發射子彈功能，認具殺傷力。三、送鑑子彈
    十顆：(一)三顆均認係金屬彈殼、彈頭（直徑約九厘米）組合而成之土造子彈，
    採樣一顆試射結果可擊發，認具殺傷力。(二)三顆均認係金屬彈殼、彈頭（直徑
    約七厘米）組合而成之土造子彈，採樣一顆試射結果可擊發，認具殺傷力。(三)
    二顆均認係金屬彈殼、彈頭（直徑約七點八厘米）組合而成之土造子彈，採樣一
    顆試射結果可擊發，認具殺傷力。(四)二顆均認係金屬彈殼、彈頭（直徑約八點
    八厘米）組合而成之土造子彈，採樣一顆試射結果可擊發，認具殺傷力之事實，
    有該局八十九年七月四日刑鑑字第八五一五九號鑑驗通知書影本乙紙在卷可稽（
    參見二三○九號偵查卷七四頁），佐以被告及同案被告呂建明上開試射之情事，
    自堪認定上開改造槍彈，均具有殺傷力，至為顯明，是被告上開共同持有改造槍
    彈之犯行，已極顯然，被告於本院空口辯稱其被警查獲時始悉車上有槍彈，且不
    知試射即係持有云云，無非係卸責之詞，尚難採信。
(四)被告於本院雖又辯稱其開車時不知係警察在攔檢，並無妨害公務犯行云云，然查
    ，被告於警訊及偵查中，就上開衝撞警方欲逃跑之情節供稱至詳在卷，核與同案
    被告呂建明所供情節相符（參見二三○九號偵查卷二一、四六、五九、六十頁，
    六四頁），又證人即警員陳永受陳俊堯張煒稼三人於案發時製有報告一份在卷可
    憑，並於偵查中明確證稱：示意被告等停車受檢之警員除出示證件外，復大聲喊
    「我是警察」，然甲○○仍疾速倒車，致警員陳永受險被撞及等語在卷（參見同
    上卷三六頁、七八頁），同日被告甲○○且供稱「倒車時有看到陳永受」云云，
    可見證人之證稱，核與事實相符，況該三位證人，再於原審為同一之證稱（參見
    原審卷四九、五十頁，七三、七四頁），亦有相關地形圖可據（參見原審卷四十
    頁、五三頁），則被告於原審及本院上開所辯云云，顯難採取，其於本院再聲請
    傳喚三位警員作證乙節，或請求勘驗現場云云，核非必要，是被告上開妨害公務
    犯行，亦堪認定，從而，被告上開二部分犯行，均堪認定。
二、核被告所為，係犯槍砲彈藥刀械管制條例第十一條第四項未經許可，持有可發射
    子彈具有殺傷力之改造槍枝罪、同條例第十二條第四項未經許可持有子彈罪、刑
    法第一百三十五條第一項妨害公務罪。被告與呂建明間，就共同持有可發射子彈
    具有殺傷力之改造槍枝、土造子彈罪部分，有犯意聯絡及行為分擔，為共同正犯
    。被告甲○○前後二次持有可發射子彈具有殺傷力之改造槍枝及子彈之行為，時
    間緊接，犯罪構成要件相同，顯係基於概括犯意反覆為之，為連續犯，應依刑法
   第五十六條規定論以一罪，並加重其刑。被告甲○○一行為持有槍砲彈藥刀械管
    制條例第四條第一款所稱可發射子彈具有殺傷力之改造槍枝及子彈，觸犯二罪名
    ，為想像競合犯，應依刑法第五十五前段，從較重之槍砲彈藥刀械管制條例第十
    一條第四項未經許可，持有可發射子彈具有殺傷力之改造槍枝罪論處。被告甲○
    ○所犯上開二罪間，犯意各別，行為互殊，應分論併罰。又被告甲○○所涉犯罪
    事實（一）之共同持有另把改造手槍子彈部分，雖未據公訴人起訴，然此部分與
    原起訴部分有連續犯裁判上一罪之關係，本院自得併為審理，附此敘明。再者，
    被告犯罪後，槍砲彈藥刀械管制條例第十一條，於八十九年七月五日修正公布，
    但該條文僅增列第四條『第一項』第一款所稱其他‧‧‧其他並無修正，經比較
    新舊法後，新法並無不利被告，應逕用新法論處，併此載明。原審經審理之結果
    ，認被告妨害公務部分之犯行明確，因而適用刑法第一百三十五條第一項、罰金
    罰鍰提高標準條例第一條等規定，並審酌被告犯罪之一切情狀，量處被告有期徒
    刑三月，經核其認事用法，尚無違誤，量刑亦屬允當，被告提起上訴，空口否認
    有該部分犯行，難認有理由，其上訴應予駁回。
三、原審經審理結果，認被告違反槍砲彈藥刀械管制條例部分之罪證明確，予以論科
    ，固非無見。但依上開刑事警察局之鑑定，可見該扣案二支改造槍枝，均係可發
    射子彈而具有殺傷力，惟並未同時認定可發射金屬，原審之事實、理由欄亦無載
    明或認定，則原審之主文宣告可發射「金屬」或子彈具有殺傷力之槍枝，即嫌無
    憑，已有未合。又原審既認定被告就二支槍枝，均與同案被告呂建明有共犯，並
    有連續犯關係而一併裁判，惟主文宣告沒收時，卻僅載明「一支」沒收，顯有違
    誤。且槍砲彈藥刀械管制條例第十一條，於八十九年七月九日修正公布，原審未
    說明新舊法之比較，亦有未合，況該法條亦有併科罰金新台幣之規定，則據上論
    斷，自應併引現行法規所定貨幣單位折算新台幣條例，以為裁判依據，原審亦有
    疏漏。被告提起上訴，否認有上開共同持有犯行，固非可取，但原判決就被告此
    部分之認定，既有可議，即屬無可維持，應由本院就該部分暨定執行刑部分均撤
    銷改判。爰審酌被告共同未經許可，持有改造槍枝二支、子彈多顆及犯罪之動機
    、目的及犯後態度等一切情狀，量處如主文第二項所示之刑，罰金部分，並諭知
    易服勞役之折算標準，並與上訴駁回部分，另定其應執行刑，以示懲儆。至扣案
    之改造手槍二支（含彈匣三個）、子彈六顆，均為違禁物，應依刑法第三十八條
    第一項第一款宣告沒收，而扣案之子彈四顆，因送鑑定試射結果，已不具殺傷力
    ，而失其違禁性，爰不宣告沒收，併此敘明。
四、又槍砲彈藥刀械管制條例第十九條第一項雖規定經判處有期徒刑者，應宣告於刑
    之執行完畢或赦免後，令入勞動場所，強制工作，其期間為三年。然司法院大官
    會議於八十七年十二月十八日作成釋字第四七一號解釋並於同日公布，解釋文認
    人民身體之自由應予保障，憲法第八條設有明文，而限制人民自由之法律，其內
    容須符合憲法第二十三條所定要件。保安處分係對受處分人將來之危險性所為拘
    束其身體、自由等之處置，以達教化與治療之目的，此為刑罰之補充制度，本諸
    法治國家保障人權之原理及刑法之保護作用，其法律規定之內容，應受比例原則
    之規範，使保安處分之宣告，與行為人所為行為之嚴重性，行為人所表現之危險
    性，及對於行為人未來行為之期待性相當，槍砲彈藥刀械管制條例第十九條第一
    項規定犯該條所列之罪者，於刑之執行完畢或赦免後，一律令入勞動場所，強制
    工作參年，此規定不問對行為人有無預防矯治其社會危險性之必要，即一律宣付
    強制工作三年，限制其中不具社會危險性之受處分人的身體、自由部分，其所採
    措施與欲達成預防矯治之目的及所需程度，不合憲法第二十三條所定之比例原則
    ，此一部分，應自本解釋公布之日起不予適用，故犯槍砲彈藥刀械管制條例第十
    九條第一項所列舉之罪，依個案情節符合比例原則部分，固應適用該條例宣告保
    安處分，至於不符合比例原則部分而應宣告保安處分者，則仍由法院斟酌刑法第
    九十條第一項規定要件，依職權為之，於此，自無刑法第二條第二項之適用，亦
    即仍有從新從輕原則之適用等語。茲查被告甲○○，雖依前科表所示，前有違反
    槍砲彈藥刀械管制條例案件並強盜之前科，但本件所持有之改造槍枝，亦無從證
    明有持以犯案之行為，即被警所適時查獲，且係同案被告呂建明所購入，被告持
    有之時間有限，自難認被告上開共同持有改造槍枝之所為，有社會危害性之虞，
    依上開大法官會議解釋之旨，與比例原則尚屬有間，應堪認並無再宣付強制工作
    之必要，併此敘明。
據上論斷，應依刑事訴訟法第三百六十八條、第三百六十九條第一項前段、第三百六
十四條、第二百九十九條第一項前段，槍砲彈藥刀械管制條例第十一條第四項、第十
二條第四項，刑法第十一條前段、第二十八條、第五十六條、第二條第一項前段、第
四十二條第二項、第五十五條、第五十一條第五款、第三十八條第一項第一款，現行
法規所定貨幣單位折算新台幣條例第二條，罰金罰鍰提高標準條例第第二條，判決如
主文。
本案經檢察官乙○○到庭執行職務
中      華      民      國    九十  年      八        月      二十一    日
                                臺灣高等法院臺中分院刑事第二庭
                                      審判長法  官  羅  禮  政
                                            法  官  陳  欣  安
                                            法  官  蔡  聰  明
右正本證明與原本無異。
妨害公務部分，檢察官及被告均不得上訴。
違反槍砲彈藥刀械管制條例部分，被告及檢察官均得上訴。
如不服本判決應於收受送達後十日內向本院提出上訴書狀，其未敘述上訴之理由者並
得於提起上訴後十日內向本院補提理由書（均須按他造當事人之人數附繕本）。
                                            書記官    瑞  芳
中      華      民      國     九十年      八       月   二十二   日
槍砲彈藥刀械管制條例第十一條第四項：
未經許可持有、寄藏或意圖販賣而陳列第一項所列槍砲者，處一年以上七年以下有期
徒刑，併科新台幣七百萬元以下罰金。
刑法第一百三十五條：
對於公務員依法執行職務時，施強暴脅迫者，處三年以下有期徒刑、拘役或三百元以
下罰金。
意圖使公務員執行一定之職務或妨害其依法執行一定之職務或使公務員辭職，而施強
暴脅迫者，亦同。
犯前二項之罪，因而致公務員於死者，處無期徒刑或七年以上有期徒刑。致重傷者，
處三年以上七年以下有期徒刑。
                                                                        Ｆ


司法院資訊處製作；財團法人民間司法改革基金會備份。
